臺灣高等法院高雄分院刑事判決　　　　100年度上訴字第726號
上　訴　人　臺灣高雄地方法院檢察署檢察官
上　訴　人
即　被　告　蘇再輝
選任辯護人　劉嘉裕律師
　　　　　　謝孟璇律師
被　　　告　莊琇雯
選任辯護人　黃見志律師
上列上訴人因被告毒品危害防制條例案件，不服臺灣高雄地方法
院99年度訴字第1773號中華民國100年3月31日第一審判決（起訴
案號：臺灣高雄地方法院檢察署99年度偵字第32800 號），提起
上訴，本院判決如下：
     主  文
原判決關於蘇再輝販賣第二級毒品（即附表一編號3 、4 ）暨定
執行刑部分均撤銷。
蘇再輝犯附表一編號3 、4 所示販賣第二級毒品罪，共貳罪，均
累犯，各處如附表一編號3 、4 所示之刑。
其他上訴駁回。
上開第二項蘇再輝撤銷改判（即附表一編號3 、4 ）部分，各所
處如附表一編號3 、4 所示之刑，與駁回上訴之蘇再輝販賣第二
級毒品（即附表一編號1 、2 ）部分，各所處如附表一編號1 、
2所 示之刑，應執行有期徒刑拾柒年，扣案之第二級毒品甲基安
非他命壹包（含包裝袋壹只，驗餘因量微而無法秤其淨重），沒
收銷燬之；扣案之廠牌SONY ERICSSON 銀色、白色行動電話各壹
支，均沒收；未扣案之販賣毒品所得共計新臺幣伍仟玖佰元沒收
，如全部或一部不能沒收時，以其財產抵償之。
     事  實
一、蘇再輝前於民國（下同）95年間，因竊盜案件，經原審以97
    年度易緝字第10號判處有期徒刑5 月，減為有期徒刑2 月又
    15日確定；另於97年間，因違反毒品危害防制條例案件，復
    經原審以97年度易緝字第11號判處有期徒刑8 月確定，上開
    2 案接續執行，甫於98年6 月5 日縮刑期滿執行完畢。詎不
    知悔改，蘇再輝明知甲基安非他命，係毒品危害防制條例第
    2 條第2 項第2 款所規定之第二級毒品，不得非法持有、販
    賣，竟意圖營利，基於販賣第二級毒品甲基安非他命之犯意
    ，先後於附表一編號1 至4 所示之交易時間、地點、交易聯
    絡方式、甲基安非他命毒品之數量及金額，分別販賣甲基安
    非他命予蔡啟州3 次、楊政峰1 次（各次販賣毒品之交易、
    時間、地點、交易聯絡方式、毒品數量及金額，均詳如附表
    一各編號所示），蘇再輝共牟取販毒所得計新台幣（下同）
    5,900 元（未扣案）。
二、經警依法院核發之通訊監察書，對蘇再輝所持用之行動電話
    門號0000000000號及蔡啟洲所持用之行動電話門號00000000
    00號等，實施通訊監察，而得悉蘇再輝上開販賣毒品情事，
    嗣經警於99年10月15日19時45分許，持原審核發之99年度聲
    搜字第1573號搜索票，前往蘇再輝位在高雄市鳳山區○○○
    路60巷12號住處實施搜索，扣得蘇再輝所有供販賣剩餘之甲
    基安非他命1 包（含包裝袋1 只，毛重0.1 公克，驗後因剩
    餘甲基安非他命量微，已無法秤其淨重）、蘇再輝所有供附
    表一編號3 販毒時聯絡使用之廠牌SONY ERICSSON 銀色行動
    電話機1 支（內含門號0000000000 號SIM卡1 張，以莊琇雯
    名義申辦，非屬蘇再輝所有）及蘇再輝所有供附表一編號4
    販毒時聯絡使用之廠牌SONYERICSS O N白色行動電話1 支（
    內含門號0000000000號SIM 卡1 張，以莊琇雯名義申辦，非
    屬蘇再輝所有）。
三、案經高雄市政府警察局前鎮分局報告臺灣高雄地方法院檢察
    署檢察官偵查起訴。
     理  由
甲、有罪部分
壹、程序方面（證據能力之審查）
一、證人蔡啟州、楊政峰等人於警詢之陳述，均無證據能力：
  (一)按被告以外之人於審判外之言詞或書面陳述，除法律有規定
    者外，不得作為證據。被告以外之人於檢察事務官、司法警
    察官或司法警察調查中所為之陳述，與審判中不符時，其先
    前之陳述具有較可信之特別情況，且為證明犯罪事實存否所
    必要者，得為證據，刑事訴訟法第159 條第1 項、第159 條
    之2 分別定有明文。所謂「前後陳述不符」之要件，應就前
    後階段之陳述進行整體判斷，以決定其間是否具有實質性差
    異，惟無須針對全部陳述作比較，陳述之一部分有不符，亦
    屬之。
  (二)查證人蔡啟州於警詢證述：伊持有之（甲基）安非他命是向
    1 名綽號「輝仔」的男子所購買，聯絡方式是先以伊的手機
    0000000000撥打「輝仔」的手機0000000000或0000000000，
    再前往「輝仔」的住處即高雄市鳳山區○○○路60巷（詳細
    門牌不知道）進行毒品交易，大約向「輝仔」之男子購買過
    10幾次（甲基）安非他命，每次購買金額250 元至2,000 元
    不等，伊大約在99年8 月初開始向其購買的，詳細時間忘記
    ，每次交易地點都在「輝仔」之男子的住家等語，並指認該
    「輝仔」之男子，就是本案被告蘇再輝無訛等語（見偵卷第
    69 頁 背面、第70頁），核與證人蔡啟洲嗣後於原審審理時
    具結所證稱：毒品係自99年8 、9 月份起向被告蘇再輝購買
    ，會先以電話與被告蘇再輝聯絡，購買之次數不太清楚，購
    買的毒品係供自己施用等情（見原審卷第173-186 頁），大
    致相符。因上開證人於警詢之證述，核無上開刑事訴訟法第
    159 條之2 所規定傳聞法則例外之情形，被告莊琇雯、蘇再
    輝及其辯護人亦均爭執該證人警詢筆錄之證據能力，依同法
    第159 條第1 項規定，證人蔡啟州於警詢所為之陳述，應認
    無證據能力。
  (三)次查，證人楊政峰於警詢證稱：伊施用的（甲基）安非他命
    來源是1 名綽號「輝仔」之男子，是用手機0000000000撥打
    「輝仔」手機0000000000、0000000000與他聯絡購買（甲基
    ）安非他命，伊固定在下午17時左右撥打「輝仔」上開電話
    與他聯絡，再前往「輝仔」（住處），每1 次都是以500 元
    跟「輝仔」購買，警方出示電話譯文內容屬實，是伊與「輝
    仔」購買毒品之對話內容，「電腦主機板」代表安非他命，
    「氣球」是指安非他命的吸食器，「數字」代表每次購買毒
    品交易金額等語，並就警方調閱之照片影像，指認被告蘇再
    輝即綽號「輝仔」之男子等語（見偵卷第55頁背面至第58頁
    ），與嗣後證人楊政峰於原審審理時具結所證述：伊2 、3
    天就跟被告蘇再輝購買安非他命，都是先打電話給他（指被
    告蘇再輝），再過去他家拿，伊毒品來源都是透過與蔡啟州
    合資或個人直接跟被告蘇再輝購買，沒有其他來源，伊有起
    訴書所載分別於99年7 月20日、7 月21日、10月13日以500
    元向被告蘇再輝購買毒品之情形等語（見原審卷第245 頁背
    面至第249 頁），亦大致相符，證人楊政峰於警詢之證述，
    既無上開刑事訴訟法第159 條之2 所規定傳聞法則例外之情
    形，且被告蘇再輝及其辯護人亦均爭執該證人警詢筆錄之證
    據能力，是依同法第159 條第1 項規定，證人楊政峰於警詢
    所為之陳述，亦應認無證據能力。
  (三)惟被告以外之人於審判外之陳述，雖不得以之直接作為認定
    犯罪事實與否之證據，但非不得作為彈劾證據，用來爭執被
    告供述、證人證述之證明力（最高法院96年度臺上字第1497
    號判決意旨參照）。
二、證人蔡啟州、楊政峰於偵訊中向檢察官所為陳述，均有證據
    能力：
  (一)按被告以外之人於偵查中向檢察官所為陳述，除顯有不可信
    之情況者外，得為證據，刑事訴訟法第159 條之1 第2 項定
    有明文。
  (二)查本件證人蔡啟州、楊政峰於偵訊中，檢察官以證人身分訊
    問前，均經檢察官告以證人具結之義務及偽證罪之處罰後，
    再命其朗讀結文後始命具結，且訊問過程均全程錄音、錄影
    ，有上開偵訊筆錄2 份、證人結文2 紙附卷可憑（見偵卷第
    132 頁至第135 頁、第137 頁至第141 頁）。上開證人嗣於
    原審接受詰問時，均未表示或反應偵訊中曾遭檢察官以不正
    方法取供，致其等陳述無任意性之情事，故上開證人於偵訊
    中之證述，並無「顯有不可信之情況」存在，且證人蔡啟州
    、楊政峰嗣後於原審審理時，均有到庭以證人身分接受詰問
    作證，並經公訴人、辯護人當庭交互詰問，被告之對質、反
    對詰問權，顯已獲得充分之保障，證人蔡啟州、楊政峰於偵
    訊中向檢察官所為之證述，既無顯有不可信之情事，且渠等
    之證述亦與本案相關之待證事實具有關連性，是依前揭刑事
    訴訟法第159 條之1 第2 項規定，證人蔡啟州、楊政峰於偵
    查中向檢察官所為之陳述，均應認有證據能力。
三、卷附之高雄市立凱旋醫院100 年1 月31日高市凱醫驗字第14
    897 號濫用藥物成品檢驗鑑定書（見原審卷第212-3 頁），
    有證據能力：
  (一)按「法院或檢察官得囑託醫院、學校或其他相當之機關、團
    體為鑑定，或審查他人之鑑定，並準用第203 條至第206 條
    之1 之規定」、「鑑定之經過及其結果，應命鑑定人以言詞
    或書面報告」，刑事訴訟法第208 條第1 項前段、第206 條
    第1 項分別定有明文。是經檢察官囑託相當之機關為鑑定後
    ，經鑑定人以書面報告其鑑定之結果者，該鑑定書面雖屬被
    告以外之人於審判外之書面陳述，惟其屬刑事訴訟法第15 9
    條第1 項所謂之「法律有規定者」，故不受該條項規定「不
    得作為證據」之限制，而具有證據能力；又檢察官因實務現
    實需求，就特定案件類型認當然有鑑定之必要者，基於檢察
    一體原則，得由該管檢察長概括選任鑑定機關，是司法警察
    等偵查輔助人員於案件未移送檢察官偵辦前之調查犯罪階段
    ，依據檢察長之概括授權，先行將證物送請檢察機關預先核
    定之專責鑑定人或鑑定機關實施鑑定，該鑑定人或鑑定機關
    亦應視同受承辦檢察官所選任或囑託而執行鑑定業務。
  (二)經查，本案卷附高雄市立凱旋醫院100 年1 月31日高市凱醫
    驗字第14897 號濫用藥物成品檢驗鑑定書（見原審卷第212-
    3 頁），係臺灣高雄地方法院檢察署概括授權而送請上開醫
    院所為之書面鑑定報告，揆之上開規定及說明，自應認具有
    證據能力。
四、卷附之通訊監察譯文〔即監聽行動電話門號0000000000、00
    00000000部分〕（見偵卷第24頁至第38頁、第63頁至第66頁
    ），均有證據能力：
  (一)按通訊監察之譯文，係員警於審判外將監聽所得資料，以現
    譯方式整理後予以記錄而得，本質上屬於被告以外之人於審
    判外之書面陳述，為傳聞證據。惟所謂被告以外之人於審判
    外之陳述，係指被告以外之人就其曾經參與或見聞之事實，
    事後追憶並於審判外為陳述者而言。國家基於犯罪偵查之目
    的，對被告或犯罪嫌疑人進行通訊監察，乃係以監控與過濾
    受監察人通訊內容之方式，蒐集對其有關之紀錄，並將該紀
    錄予以查扣，作為認定犯罪與否之證據，屬於刑事訴訟上強
    制處分之一種，而監聽係通訊保障及監察法第13條第1 項所
    定通訊監察方法之一，司法警察機關依法定程序執行監聽取
    得之錄音，係以錄音設備之機械作用，真實保存當時通訊之
    內容，如通訊一方為受監察人，司法警察在監聽中蒐集所得
    之通訊者對話，若其通話本身即係被告進行犯罪中構成犯罪
    事實之部分內容，自與所謂「審判外之陳述」無涉，應不受
    傳聞法則之規範，當然具有證據能力。至司法警察依據監聽
    錄音結果予以翻譯而製作之監聽譯文，屬於文書證據之一種
    ，於被告或辯護人對其譯文之真實性發生爭執或有所懷疑時
    ，法院固應依刑事訴訟法第165 條之1 第2 項規定，以適當
    之設備，顯示該監聽錄音帶之聲音，以踐行調查證據之程序
    ，俾確認該錄音聲音是否為通訊者本人及其內容與監聽譯文
    之記載是否相符，或傳喚該通訊者為證據調查。倘被告或訴
    訟關係人對該通訊監察譯文之真實性並不爭執，即無勘驗辨
    認其錄音聲音之調查必要性（最高法院97年度台上字第2272
    號判決意旨參照）。
  (二)經查，本案卷附之通訊監察譯文〔監聽電話門號0000000000
    、0000000000部分〕（見偵卷第24頁至第38頁、第63頁至第
    66頁），被告蘇再輝、莊琇雯及其辯護人對其真實性並不爭
    執，即無勘驗辨認其錄音聲音之調查必要性，而本院於審判
    程序亦已踐行提示監聽譯文供當事人辨認並告以要旨，使其
    表示意見等程序並為辯論，且上開通訊監察係由臺灣高雄地
    法院檢察署提出聲請，經原審審查後，認有實施通訊監察之
    必要，依通訊保障及監察法核發通訊監察書，再由司法警察
    執行通訊監察等情，有原審99年度聲監字第1363號、第1585
    號、第1808號、99年度聲監續字第2544號、第3072號、第28
    47號、3071號通訊監察書影本各1 份附卷供參（見原審卷第
    43頁至第56頁），是其監聽錄音蒐證程序應屬合法，復觀諸
    其譯文內容，亦各標明通話雙方之電話號碼、通話日期及時
    間等，符合監聽之合法性及譯文之功能性，足認上開通訊監
    察譯文為真正，自具有證據能力，而得為認定本案犯罪事實
    之依據。
五、末按，被告以外之人於審判外之陳述，雖不符刑事訴訟法第
    159 條之1 至之4 等4 條之規定，而經當事人於審判程序同
    意作為證據，法院審酌該言詞陳述或書面陳述作成時之情況
    ，認為適當者，亦得為證據；又當事人、代理人或辯護人於
    法院調查證據時，知有刑事訴訟法第159 條第1 項不得為證
    據之情形，而未於言詞辯論終結前聲明異議者，視為有前項
    之同意，同法第159 條之5 定有明文。本判決除上開已論述
    有無證據能力之證據外，下列所引用屬於言詞陳述及書面陳
    述之傳聞證據部分，檢察官、被告蘇再輝、莊琇雯及其辯護
    人於本院行準備程序時，均不爭執其證據能力，且同意作為
    本案之證據（見本院卷第57、77頁），嗣於本院審理程序中
    ，調查各該傳聞證據，加予提示並告以要旨時，檢察官、被
    告蘇再輝、莊琇雯及其辯護人均未於言詞辯論終結前聲明異
    議，本院審酌各該傳聞證據作成時之情況，認均與本件待證
    事實具有關聯性，且查無證據足以證明言詞陳述之傳聞證據
    部分，陳述人有受不法取供或違反其自由意志而陳述之情形
    ，書面陳述之傳聞證據部分，亦無遭變造或偽造之情事，顯
    見上開傳聞證據之證明力非明顯過低，衡酌各該傳聞證據，
    作為本案之證據亦屬適當，自均得為證據，而有證據能力。
貳、實體部分
一、訊據上訴人即被告（下稱被告）蘇再輝固坦承與綽號「賣肉
    的」即蔡啟州、綽號「電風」即楊政峰認識，且於附表一所
    示之時間，有持用行動電話0000000000、0000000000與上開
    2 人聯絡，惟矢口否認有何販賣甲基安非他命之犯行，辯稱
    ：伊係向綽號「翔仔」（臺語音譯，即高子翔，下同）之人
    購買毒品，再由「翔仔」拿毒品來家裏，是蔡啟州、楊政峰
    合資拿錢叫伊打電話找上游拿毒品給他們，錢與毒品都是他
    們自己交易的，伊沒有販賣甲基安非他命毒品給蔡啟州、楊
    政峰云云；被告蘇再輝之辯護人提出辯護意旨略以：由被告
    蘇再輝與蔡啟州間之通訊監察譯文可知，應為蔡啟州拿毒品
    給被告蘇再輝，或被告蘇再輝與蔡啟州、楊政峰合資共同向
    上游即高子翔購買毒品；另楊政峰係在被告蘇再輝經營之廢
    棄物回收場幫忙，應常在一起，其如欲施用毒品，又何必先
    聯絡被告蘇再輝後，再至其住處購買毒品，顯然證人蔡啟州
    、楊政峰所證述之情節與事實有所不符，且警方搜索被告蘇
    再輝住處時，皆無任何毒品或吸食器，僅有1 個用剩的安非
    他命殘渣袋，反而搜索蔡啟州、楊政峰住處時，扣得很多安
    非他命，可見被告蘇再輝並非蔡啟州、楊政峰2 人之購買毒
    品之上游，證人蔡啟州、楊政峰證述於附表一各編號所示時
    地，向被告蘇再輝購買安非他命乙事，應為不實，不足採信
    等語。
二、經查：
  (一)被告蘇再輝於警察依原審法院核發之通訊監察書，進行通訊
    監察之期間，持用其配偶即被告莊琇雯所申辦之行動電話門
    號0000000000、0000000000號，並於99年8 月26日4 時39分
    59秒許、同日4 時51分33秒許、同年9 月12日12時0 分28秒
    許、同日18時32分26秒許、同年7 月21日15時44分02秒許，
    分別與蔡啟州所持用之行動電話門號0000000000號、與楊政
    峰所持用之行動電話門號0000000000號，有通話、語音留言
    及傳遞簡訊等情，有上開各次時間之通訊監察譯文在卷可稽
    （見原審卷第57頁至第61頁，偵卷第82頁、第78頁、第79頁
    、第28頁），被告蘇再輝亦不爭執確有以上開行動電話與上
    述證人蔡啟洲、楊政峰等人聯絡（惟就通訊內容有所爭執部
    分，詳後述），此部分之事實，應堪予認定。
  (二)被告蘇再輝販賣第二級毒品甲基安非他命予蔡啟州（即附表
    一編號1 、2 、3所示 ）部分：
  1.證人蔡啟州於偵訊時已證述：我的外號叫「賣肉的」，警察
    於99年10月15日持搜索票至我鳳明街住處實施搜索，扣到的
    安非他命5 包，是跟蘇再輝買的等語（見偵一卷第137-140
    頁），並經檢察官提示99年8 月26日4 時39分59秒許、同日
    4 時51分33秒許之通訊監察譯文及簡訊內容給證人蔡啟洲辨
    認後，仍證稱：是我跟他（指被告蘇再輝）買安非他命的錢
    （指譯文中之數字），因我無法一次給他全部的錢，就分4
    次還他，我第3 次是因為有去做臨時工，所以可以還2,200
    元，我那次是在8 月25日早上9 點左右在他家跟他買4,000
    元安非他命等語明確（見偵一卷第138 頁、第139 頁），另
    於原審審理時，亦具結證述：上開通訊監察譯文及簡訊，為
    其與被告蘇再輝交易毒品之通話內容，偵訊時所陳述的毒品
    交易時間、地點及數量均為實在，有時候向被告蘇再輝購買
    安非他命會賒欠金額，會拿至被告蘇再輝住處或（約）在外
    面償還等情無訛（見原審卷第179 頁背面、第181 頁、第
    185 頁）。上開證人蔡啟洲證述如何於附表一編號1 至3 時
    地，向被告蘇再輝購買甲基安非他命之情節，前後均大致相
    符，且參諸前揭2 則通訊監察譯文及簡訊時間，均係在該日
    凌晨4 時39分59秒許、凌晨4 時51分33秒許，倘如被告蘇再
    輝所辯，係證人蔡啟州與楊政峰合資叫伊向綽號「翔仔」之
    人購買毒品，則何以第1 通電話係被告蘇再輝於深夜凌晨時
    分，由被告蘇再輝主動與證人蔡啟州聯絡? 所辯與常情不符
    ，而難憑信。
  2.查上開第1 通通訊監察譯文內容：「A （證人蔡啟州，下同
    ）：喂。B （被告蘇再輝，下同）：你知道你早上拿多少給
    我嗎? 睡醒的時候! A ：我想一想我打給你。B ：看你今天
    拿幾趟給我這樣。A ：我算一算打給你。B ：你再傳訊息跟
    我說一下。A ：好。」等語，對照證人蔡啟州隨即於10幾分
    鐘後，傳遞第2 通簡訊予被告蘇再輝時，其內容：「第1 趟
    55 0! 第2 趟300!第3 趟2200! 第4 趟950!這我明天是不是
    可以把『按普』和兩顆『直立式喇叭』搬回家了啊! 就算還
    不能的話我想也差不多快了對不對! 」等語（見偵一卷第81
    頁、第82頁），足見被告蘇再輝如僅為幫忙蔡啟州、楊政峰
    居中電話聯絡綽號「翔仔」之人，並未經手金錢、毒品，則
    根本無須向證人蔡啟州確認次數及金額，證人蔡啟州更無必
    要向被告蘇再輝告知購買毒品之詳情。然證人蔡啟州不僅將
    數次之金額核算後告知，更以暗語「按普」、「直立式喇叭
    」來隱喻毒品，並表示要「搬回家」等暗語代替，凡此，足
    徵證人蔡啟州購買毒品之對象，要與綽號「翔仔」之人無涉
    ；況被告蘇再輝於深夜時分，突然撥打電話聯絡，目的如欲
    談合資購買毒品之情事，則上開監察譯文及簡訊理應有關於
    「翔仔」、楊政峰或合資、數量等之對談內容，然卻無一語
    相關，反而相當有默契於短暫對答後，證人蔡啟州隨即傳遞
    簡訊回應之，顯然上開通話與簡訊內容，核與合資購買毒品
    之情節並無關連，反足與證人蔡啟州前揭所證述係向被告蘇
    再輝購買毒品，有時會賒欠，該通簡訊係因99年8 月25日早
    上9 點左右在他家跟他買4,000 元安非他命，分次還錢之事
    實較為吻合，而可憑採。
  3.又一般毒品之販賣依其持有毒品之數量及集團規模之不同，
    而有上、中、下游之別，亦即販賣毒品者，籍由向上線購買
    ，再轉售予下線之方式，層層剝削，提高價錢或摻以其他例
    如葡萄糖粉稀釋其純度，而居中謀取暴利，故如無巨額利潤
    可循，則販賣毒品者，何以甘冒重罪加身之責而致罹刑章。
    因毒品並非如同一般合法商品，販賣有其高風險性，按理須
    透過特殊管道始能購得，除非販賣者本身即為製造毒品者，
    否則仍有向上游購買毒品之必要，是施用毒品者相互間所稱
    之居中介紹或聯絡，應僅限向其他有貨源之賣方詢問有無毒
    品可出售及價額之多少，且為規避販賣毒品罪之重責，應以
    單純告知買、賣雙方之聯絡方法為之，如尚參與其中毒品之
    交易及經手金錢，並籍由經手而賺取利益，則不異與以營利
    為犯意而販賣毒品之情況相符，自難排除販賣毒品之疑。觀
    諸上開時間證人蔡啟州與被告蘇再輝間之通話，縱認被告蘇
    再輝辯稱之情為真，則有賒欠金額之情形時，亦是蔡啟州與
    該「翔仔」2 人間之金錢糾紛，被告蘇再輝無須迫切於深夜
    時分，撥打電話予證人蔡啟州確認之必要；再者，證人蔡啟
    州於原審審理時證稱其毒品之來源除被告蘇再輝外，另有綽
    號「政仔」（臺語音譯）之人（並未敘及「翔仔」），雖曾
    自己打電話給「翔仔」，跟他說是「輝仔」叫我來的，但並
    未直接去接觸「翔仔」等語（見原審卷第184 頁及其背面）
    ，另證人即綽號「翔仔」之高子翔，亦已於原審具結證述未
    出售毒品予被告蘇再輝，而係與被告蘇再輝合資向綽號「阿
    猴」（即薛憲二）之人購買毒品乙節明確（見原審卷第250
    頁背面、第251 頁）。由上開證詞，可見毒品之流向有其上
    、下游之關係，姑不論上開證人高子翔所證述之情節是否為
    真，惟因證人蔡啟州知悉該「翔仔」之人之行動電話號碼，
    如該「翔仔」之人確為其上游賣家，且該「翔仔」之人亦非
    不知蔡啟州為被告蘇再輝之友人，則證人蔡啟州避免遭被告
    蘇再輝從中剝削獲利，直接與該「翔仔」之人聯絡及相約在
    他處交易即可，亦無須再透過被告蘇再輝並至其住處交付毒
    品及金額。是被告蘇再輝所辯係居中聯絡向「翔仔」之人購
    買毒品云云，應為子虛，尚難採信。因證人蔡啟州係以電話
    聯絡被告蘇再輝後，再至其住處交付金額予蘇再輝並向其取
    得毒品，依其交易之模式觀之，顯與買賣毒品之情形相符。
    從而，證人蔡啟州所證述上開2 通之通訊監察譯文及簡訊，
    係因99年8 月25日早上9 點左右，在被告蘇再輝住家跟他買
    4,000 元甲基安非他命等事實，應堪採信。
  4.再查，證人蔡啟州於99年9 月12日12時00分28秒許，以行動
    電話門號0000000000撥打蘇再輝所使用之行動電話門號0000
    000000號，其通訊內容為：「B （被告蘇再輝，下同）：喂
    ！A （證人蔡啟州，下同）：喂，白色那個沒了吼！B ：有
    阿。A ：白色那個耶！B ：對阿。A ：喔好，等等去找你。
    B ：好。」等語，嗣於同日18時32分26秒許，證人蔡啟州再
    以上開之行動電話傳簡訊予被告蘇再輝之行動電話，告知：
    「輝阿：加上剛才的那次，我總共要拿1 千4 給你對吧! 如
    果你有再拿別種主機板回來的話‥打給我一下，看能不能讓
    我換! 因為剛那些白的，後來被電風換去一半了! 到時如你
    要讓我換的話‥記得要打給我。」等語，以上有通訊監察譯
    文及簡訊2 則附卷可佐（見偵一卷第78頁、第79頁）。上開
    通訊監察譯文及簡訊，經檢察官提示予證人蔡啟州辨認後，
    蔡啟洲具結證稱：這通電話內容是問他（指被告蘇再輝），
    白一點的安非他命還有沒有，他說有，我打完電話就過去找
    他了，我約12點半到他家跟他買1,000 元的安非他命，之後
    我就發簡訊跟他說總共欠他1,400 元的錢，其中400 元是前
    1 天9 月11日，因為我9 月11日早上9 點左右去他們家買
    400 元的安非他命等情（見偵一卷第138 頁）無訛，亦核與
    證人蔡啟洲嗣後於原審審理時，經辯護人提示上開通訊監察
    譯文後，證述確認為與被告進行甲基安非他命毒品交易之內
    容無訛，且證稱通訊內容中所稱之「白的」的意思，即係指
    安非他命等情屬實（見原審卷第179 頁背面）。雖被告蘇再
    輝辯稱因伊經營中古回收廠，證人蔡啟州有時會向其購買電
    腦「主機板」云云，惟如2 人確係購買電腦而為上開之聯絡
    並傳遞該則簡訊，自可毫無避諱大方談論有關電腦之相關問
    題，且電腦「主機板」尚涉及規格及安裝之專業性，理應詳
    問清楚，然上開簡訊內容，證人蔡啟州言及「主機板」一詞
    後，即無任何相關之下文，反而緊接「白的」之暗語，顯然
    該「主機板」係屬安非他命之隱喻，難認與電腦買賣有關。
    況上開對話內容，談論之際並無發生爭執，氣氛亦無任何異
    常，通話之雙方更不知已遭檢警人員監聽，自無可能因意識
    受到拘束而為不實陳述，衡情被告蘇再輝若非從事非法之毒
    品交易，豈有於尋常通話之際仍使用「白的」、「主機板」
    暗語之必要，且證人楊政峰亦證稱監察譯文中之「電腦主機
    板」係代表安非他命之意無訛（見偵一卷第57頁背面）。是
    被告蘇再輝上開所辯，應屬狡飾卸責之詞，難以採信，故依
    上開證人蔡啟州所證述及通訊監察譯文、簡訊內容，足徵其
    所述於99年9 月11日9 時左右、翌日即12日12時30分許，至
    被告蘇再輝住處，分別購買甲基安非他命400 元、1000元之
    事實，即屬有據，而堪採信。
  5.被告蘇再輝之辯護人雖於原審聲請傳喚證人吳信憲欲證明證
    人蔡啟州、楊政峰係與被告蘇再輝合資購買毒品云云。惟證
    人吳信憲於原審審理時經辯護人詰問後，先證稱：因朋友介
    紹而認識他（指被告蘇再輝），如果有東西載不完我會去幫
    他載，有聽到「賣肉的」蔡啟州跟被告蘇再輝2 人說要「合
    資」買東西，意思是說1 個人要多少，然後要拿回來一起玩
    ，所稱之「東西」就是毒品等語；嗣經檢察官詰問後則改證
    稱：有聽到「電風仔」楊政峰和「賣肉的」蔡啟州與被告蘇
    再輝在談話，並看到他們拿錢給被告蘇再輝，但「不清楚」
    他們的談話內容等情（見原審卷第170 頁至第172 頁）。因
    證人吳信憲與被告蘇再輝等人並非熟識，且施用毒品係屬違
    法之事，被告蘇再輝應無可能明目張瞻、大方談論如何購買
    之情事，更無必要向證人吳信憲告知，故證人吳信憲未聽及
    任何雙方之談論內容，顯較符合客觀之事實，是其所稱之被
    告蘇再輝與證人蔡啟州「合資」購買毒品，應屬個人片面推
    測之詞，不足採信，反足徵證人蔡啟州、楊政峰證述至被告
    蘇再輝住處並拿錢予被告買賣交易毒品之事實，較堪採信。
  (三)被告蘇再輝販賣第二級毒品甲基安非他命予楊政峰（即附表
    一編號4 所示）部分：
  1.證人楊政峰於偵訊時結證稱：我的毒品來源是被告蘇再輝，
    99年7 月21日有跟被告蘇再輝購買安非他命，該日購買毒品
    500 元，地點在其住處等語（見偵一卷第133 頁、第134 頁
    ），嗣於原審審理時仍證述：我與被告蘇再輝係朋友關係，
    有交易買賣毒品，每2 、3 天跟拿他（指被告蘇再輝）買1
    次安非他命，先打電話給他，再過去找他拿，應該都是在他
    家交易等情，復經提示其於99年7 月21日15時44分02秒許，
    以行動電話0000000000號，留給被告蘇再輝行動電話000000
    0000號之語音信箱譯文內容：「我電風，等下你回來我跟你
    差300 好嗎? 」（見偵一卷第28頁），供其辨認後，證人楊
    政峰更證稱：（該譯文）係要跟他購買甲基安非他命，意思
    是要跟他欠300 元，大部分購買毒品都不會超過500 元，其
    中「等下你（回）來」的意思是等他回家後，我再過去他家
    等語明確（見原審卷第245 頁背面、第246 頁、第249 頁）
    。而證人即綽號「翔仔」之高子翔於原審亦證述：並無與楊
    政峰有毒品上之接觸，私底下與其不認識，其係與被告蘇再
    輝合資向綽號「阿猴」之人購買等語（見原審卷第250 頁背
    面、第251 頁及其背面），再參以被告蘇再輝於原審羈押庭
    訊問時供陳：是由蔡啟州、楊政峰合資後，再來找我一起去
    向上游綽號「翔仔」即高子翔購買，因我有正常的手機、電
    腦、電子產品之二手貨工作，利潤還不錯，1 公斤可以賺好
    幾元，而他們2 人無錢所以來找我合資等語（見原審聲羈卷
    第16頁），嗣於原審審理時始改陳：因為我本身沒有錢可買
    毒品，所以手上沒有毒品可以賣，都是合資購買，然後再由
    「翔仔」拿貨到我家後，再分一分等語（見原審卷第185 頁
    背面），復又辯以：全部所有去拿的東西，都是共同合資去
    拿，他們為了脫罪，才說東西是找我拿的，其實我吸食的毒
    品，都是「電風」去幫我拿回來的。我這一趟從臺中關回來
    的前4 個月，毒品都是向「電風」買的，我所吸食的毒品都
    是「電風」去向「阿猴」，還有他幫我去跟「翔仔」拿回來
    的等語（見原審卷第249 頁背面），顯然就毒品之來源（「
    翔仔」或「阿猴」）、如何取得（由「翔仔」送至住處或由
    楊政峰去拿回來）等情形，前後所辯之情節，差異甚大，且
    從上開通訊監察譯文或簡訊中，亦無法解讀出渠等有合資向
    他人購毒之情形，是被告蘇再輝所辯與證人楊政峰合資向別
    人購買毒品乙節，與事實不符，而難憑採。綜上所述，證人
    楊政峰證述曾於99年7 月21日某時許，在被告之住處向其購
    買500 元之甲基安非他命之事實，應堪認定。
  2.被告蘇再輝之辯護人雖以楊政峰係在被告蘇再輝經營之廢棄
    物回收場幫忙，其如欲施用毒品，又何必先聯絡被告蘇再輝
    後，再至其住處購買毒品云云，惟遍查卷內相關被告蘇再輝
    、證人楊政峰之供陳，均未指稱楊政峰有至被告蘇再輝經營
    之回收廠幫忙之事實，縱認有之，亦屬幫忙而非屬專職性，
    並無固定之上班時間，且施用毒品者因藥癮發作而啼藥，更
    有隨時需求毒品之可能性，自不能以證人楊政峰有至回收廠
    幫忙，逕而否認上開通話內容之真實性。至高雄市政府警察
    局前鎮分局員警持原審核發之99年度聲搜字第1573號搜索票
    ，至被告蘇再輝之住處即高雄市鳳山區○○○路60巷12號執
    行搜索，雖只扣得行動電話2 支及含有甲基安非他命之包裝
    袋1 只，並無查獲其他相關之毒品及器具等，惟執行搜索之
    結果，須視當時之狀況、搜索之嚴謹程度等相關因素而有所
    差異，各該次搜索之結果，僅能代表遭搜索時該住處之客觀
    情形，核與判斷被搜索人是否成立犯行，並無直接之關連性
    ，是辯護人以搜索之結果，而認被告蘇再輝並非販賣甲基安
    非他命之賣家，亦屬無憑，自不得為被告蘇再輝有利之認定
    。
  (四)按非法販賣毒品係政府嚴予查緝之違法行為，且毒品無公定
    之價格，並可任意分裝、添加其他成份或增減其份量，而每
    次買賣之價量，亦隨時依雙方關係之深淺、當時之資力、需
    求程度及對行情之認知等因素而異其標準，非可一概而論，
    因之販賣之獲利，除經坦承犯行，或帳冊價量均臻明確外，
    委難察得實情，而販賣之人從價差或量差中牟利方式雖異，
    惟其圖利之非法販賣行為則均相同，是縱未確切查得販賣賺
    取之實際差價，但除別有事證，足認係按同一價格轉讓，確
    未牟利之情形外，尚難執此認非法販賣之事證有所不足，致
    知過坦承者難辭重典，飾詞否認者反得逞僥倖，而失情理之
    平；且毒品價格昂貴，取得不易，苟無利可圖，應無甘冒被
    查緝法辦之危險而平白為轉讓毒品之可能，是以縱被告販入
    與售出價格相同，亦應有加以稀釋，而從中賺取數量差價牟
    利之意圖及事實，應屬符合論理法則且不違背社會通常經驗
    之合理判斷。準此，本案被告蘇再輝於附表一所示之時間、
    地點分別販賣第二級毒品甲基安非他命予蔡啟州3 次、楊政
    峰1 次，顯有販賣毒品以營利之意圖，亦堪認定。
  (五)綜上各節所述，本案被告蘇再輝於附表一編號1 至4 所示之
    毒品交易時間、地點、數量、金額、聯絡及交易方式等，販
    賣甲基安非他命予蔡啟州3 次、楊政峰1 次之犯行，已據證
    人蔡啟洲、楊政峰等人證述明確，並有上開通訊監察譯文內
    容可稽，復有經警於99年10月15日19時45分許，持原審核發
    之99年度聲搜字第1573號搜索票，在蘇再輝位在高雄市鳳山
    區○○○路60巷12號住處搜索查獲屬被告蘇再輝所有供販賣
    剩餘之甲基安非他命1 包（含包裝袋1 只，毛重0.1 公克，
    驗後因剩餘甲基安非他命量微，已無法秤其淨重），另查獲
    被告蘇再輝所有供附表一編號3 販毒時聯絡使用之廠牌SONY
    ERICSSON銀色行動電話機1 支（內含門號0000000000號SIM
    卡1 張，以莊琇雯名義申辦，非屬蘇再輝所有）及查獲蘇再
    輝所有供附表一編號4 販毒時聯絡使用之廠牌SONY ERICSSO
    N 白色行動電話1 支（內含門號0000000000號SIM 卡1 張，
    以莊琇雯名義申辦，非屬蘇再輝所有）等扣案可資佐證（見
    偵一卷第89-93 頁之搜索扣押筆錄、扣押物品目錄表及現場
    蒐證照片4 張），上開扣案之被告蘇再輝所有供販賣剩餘之
    甲基安非他命1 包，經送檢驗結果，其成分確屬第二級毒品
    甲基安非他命（含包裝袋1 只，毛重0.1 公克，驗後因剩餘
    甲基安非他命量微，已無法秤其淨重），此有高雄市立凱旋
    醫院100 年1 月31日高市凱醫驗字第14897 號濫用藥物成品
    檢驗鑑定書附卷可考（見原審卷第212-3 頁），足徵被告蘇
    再輝於附表一所示各次販賣予證人蔡啟洲、楊政峰之毒品，
    確係第二級毒品甲基安非他命無訛，本件事證明確，被告蘇
    再輝確有附表一編號1 至4 所示之販賣第二級毒品共4 次之
    犯行，均堪以認定。被告蘇再輝及其辯護人上訴本院後，雖
    聲請傳訊證人謝志偉及陳志緯，以證明非證人蔡啟洲及楊政
    峰拿錢向伊購買毒品，而係渠3 人合資共同去向高子翔購買
    毒品，證人蔡啟洲及楊政峰係有向伊借錢等情，然被告蘇再
    輝於本院審理中已供稱附表編號1 至4 所示之時間，伊與證
    人蔡啟洲、楊政峰等人合資去向高子翔購買毒品之事，證人
    謝志偉及陳志緯等2 人均不知情等語（見本院卷第105 頁正
    反面），且證人謝志偉及陳志緯亦均證稱未看過且不知道蘇
    再輝與證人蔡啟洲、楊政峰等3 人有相約共同出資向高子翔
    合買毒品之事（見本院卷第106-109 頁），故被告蘇再輝聲
    請傳訊證人謝志偉及陳志緯於本院審理中所為之證述，顯無
    從資為有利被告蘇再輝之認定，併予指明。
三、論罪方面：
  (一)按甲基安非他命，係屬毒品危害防制條例第2 條第2 項第2
    款所規定之第二級毒品，不得非法持有、販賣之。被告蘇再
    輝於附表一編號1 至4 所示販賣第二級毒品甲基安非他命予
    蔡啟洲3 次、予楊政峰1 次之行為，核均係犯毒品危害防制
    條例第4 條第2 項之販賣第二級毒品罪。被告蘇再輝因販賣
    而持有第二級毒品甲基安非他命，其各次持有之低度行為，
    分別為各次販賣之高度行為所吸收，均不另論持有毒品罪。
    被告蘇再輝犯販賣第二級毒品予蔡啟州3 次、楊政峰1 次之
    犯行，犯意各別，行為互殊，應予分論併罰。
  (二)查被告蘇再輝前於95年間，因竊盜案件，經原審以97年度易
    緝字第10號判處有期徒刑5 月，減為有期徒刑2 月又15 日
    確定；另於97年間，因違反毒品危害防制條例案件，復經原
    審以97年度易緝字第11號判處有期徒刑8 月確定，上開2 案
    接續執行，於98年6 月5 日縮刑期滿執行完畢，有臺灣高等
    法院被告前案紀錄表1 份在卷可參，其受有期徒刑執行完畢
    後，5 年以內故意再犯本案有期徒刑以上之各罪，均為累犯
    ，均應依刑法第47條第1 項規定，加重其刑（法定刑為無期
    徒刑部分，不得加重）。
四、原審就被告蘇再輝所為附表一編號1 、2 所示之販賣第二級
    毒品犯行部分，認罪證明確，因而適用毒品危害防制條例第
    4 條第2 項、第19條第1 項，刑法第11條、第47條第1 項、
    第51條第5 款、第9 款等規定，並爰審酌被告蘇再輝明知施
    用第二級毒品甲基安非他命，足以戕害他人之身心健康，更
    易助長其他犯罪行為之發生，竟為謀不法利益而販賣毒品予
    第三人施用，助長毒品汜濫，侵蝕國家勞動生產力，影響社
    會層面至深，且犯後堅不吐實，企以合資購買、幫忙聯絡等
    語混淆事實並圖卸責，復有前案犯行，素行非佳，並參酌其
    販毒所得利益共計4400元，各次販售毒品數量及犯罪動機、
    目的等一切情狀，各量處如附表一編號1 、2 所示之宣告刑
    。並敘明定執行刑之詳細裁量理由。另就被告蘇再輝於附表
    一編號1 、2 所示先後販賣甲基安非他命予蔡啟州共2 次，
    販毒所得分別為4,000 元、400 元，雖未經扣案，仍應依毒
    品危害防制條例第19條第1 項規定，於附表一編號1 、2 各
    該罪刑項下，分別宣告沒收，如全部或一部不能沒收時，以
    其財產抵償之。附表一編號1 、2 之毒品交易犯行，係經由
    被告蘇再輝翌日之通訊監察譯文及簡訊所證述認定，無證據
    證明被告蘇再輝係使用扣案之廠牌SONY ERICSSON 銀色、白
    色行動電話各1 支等，何一支行動電話聯絡，故上開扣案之
    行動電話機2 支，亦無證據足以證明係供被告蘇再輝於犯附
    表一編號1 、2 之犯行時之聯絡使用，故不得在附表一編號
    1 、2 所示罪刑項下併予宣告沒收，均併予敘明。原審此部
    分之認事用法，核無違誤，量刑亦屬允當。被告蘇再輝上訴
    意旨，就此部分否認犯罪，指摘原判決不當，為無理由，應
    予駁回。
五、原審就被告蘇再輝所為附表一編號3 、4 部分之犯行，據以
    論處被告罪刑，固非無見；惟查：扣案為被告蘇再輝販賣剩
    餘之第二級毒品甲基安非他命1 包（內含包裝袋1 只，驗餘
    因量微而無法秤其淨重），原審固論述應予被告蘇再輝所為
    最後1 次販賣毒品犯行之罪刑項下宣告沒收並銷燬之，而本
    件被告蘇再輝所為最後1 次販賣毒品之犯行，係99年9 月12
    日即附表一編號3 所示部分，而非附表一編號4 部分（行為
    時間係99年7 月21日），然原審就上開扣案之毒品，未在被
    告蘇再輝所為最後1 次販賣毒品之犯行即附表一編號3 所示
    之罪刑項下宣告沒收並銷燬之，卻在附表一編號4 所示之罪
    刑項下宣告沒收並銷燬之，顯有違誤。被告就被訴附表一編
    號3 、4 販賣第二級毒品罪部分，上訴意旨否認犯罪，雖無
    理由，惟原判決此部分既有上開可議之處，自應由本院將原
    判決關於被告蘇再輝販賣第二級毒品（即附表一編號3 、4
    ）部分暨定執行刑部分均撤銷改判。審酌被告蘇再輝意圖營
    利，販賣第二級毒品予他人施用，危害他人身心健康，助長
    毒品汜濫，破壞社會治安，惡性非輕，惟所為販毒之次數、
    對象、數量、牟得之利益及情節，尚非龐鉅，及其素行、犯
    後態度，生活狀況、知識程度等一切情狀，分別判處如附表
    一編號3 、4 所示之刑，並與前揭上訴駁回（即附表一編號
    1 、2 ）部分，各所處之刑，定其應執行有期徒刑17年。扣
    案為被告蘇再輝販賣剩餘之第二級毒品甲基安非他命1 包（
    內含包裝袋1 只，驗餘因量微而無法秤其淨重），經送高雄
    市立凱旋醫院檢驗，鑑驗結果確含甲基安非他命成份，為第
    二級毒品，有上開醫院100 年1 月31日高市凱醫驗字第1489
    7 號濫用藥物成品檢驗鑑定書1 份在卷可佐（見原審卷第
    165 頁），應依毒品危害防制條例第18條第1 項前段規定，
    於被告蘇再輝最後1 次所為販賣第二級毒品犯行即附表一編
    號3 該次犯行之主刑項下，併予宣告沒收銷燬之。至上開第
    二級毒品甲基安非他命之包裝袋1 只，係供包裝上開毒品之
    用，仍有微量毒品沾附其上無法析離，應與上開毒品一併諭
    知沒收銷燬之。又扣案第二級毒品甲基安非他命送鑑定耗損
    部分，既因鑑定而為滅失，自無庸宣告沒收銷燬。另扣案被
    告蘇再輝所使用之廠牌SONY ERICSSON 銀色、白色行動電話
    各1 支，業據被告蘇再輝供承為其所有，且係分別供附表編
    號3 、4 所示販毒時聯絡之用，爰依毒品危害防制條例第19
    條第1 項之規定，分別於附表一編號3 、4 所示販賣毒品罪
    刑項下，併予宣告沒收。又被告蘇再輝所使用之門號000000
    0000、0000000000行動電話SIM 卡2 張，係被告蘇再輝之配
    偶即同案被告莊琇雯所申辦，有台灣大哥大資料查詢單1 份
    （見原審卷第60頁）在卷可證，雖上開門號為被告蘇再輝所
    使用，惟非既被告蘇再輝所有，自不符沒收之要件，爰均不
    予宣告沒收。至於，被告蘇再輝於附表一編號3 、4 所示販
    賣甲基安非他命予蔡啟州、楊政峰各1次，販毒所得分別為
    1,000 元、500 元，雖未經扣案，仍應依毒品危害防制條例
    第19條第1 項規定，於各該罪刑項下分別宣告沒收，如全部
    或一部不能沒收時，以其財產抵償之。
乙、無罪部分
一、公訴意旨略以：被告蘇再輝、莊琇雯係夫妻關係，其2 人均
    明知毒品甲基安非他命係毒品危害防制條例所定列管之第二
    級毒品，依法不得販賣之。詎被告蘇再輝竟意圖營利，基於
    販賣第二級毒品之犯意，於附表二所示時間、地點，販賣毒
    品甲基安非他命予蔡啟州、楊政峰。另被告莊琇文則基於幫
    助販賣第二級毒品之犯意，於99年8 月底某日，在高雄縣鳳
    山市○○○路60巷12號住處樓下，以400 元之代價，替蘇再
    輝交付毒品甲基安非他命1 包給蔡啟州，並收取價款（即附
    表二編號4 部分）。因認被告蘇再輝涉犯毒品危害防制條例
    第4 條第2 項之販賣第二級毒品罪嫌、被告莊琇雯涉犯刑法
    第30條、毒品危害防制條例第4 條第2 項之幫助販賣第二級
    毒品罪嫌等語
二、按犯罪事實應依證據認定之，無證據不得認定犯罪事實。不
    能證明被告犯罪者，應諭知無罪之判決，刑事訴訟法第154
    條第2 項及第301 條第1 項分別定有明文。又訴訟上用以證
    明事實之證據，須於通常一般之人均不致於有所懷疑，而得
    確信其為真實之程度者，始得據以為有罪之認定；倘其證明
    尚未達到此一程度，而有合理之懷疑存在，致使無從為有罪
    之確信時，即應為無罪之判決（最高法院76年台上字第4986
    號判例意旨參照）。再檢察官對於起訴之犯罪事實，應負提
    出證據及說服之實質舉證責任，倘其所提出之證據，不足為
    被告有罪之積極證明，或其指出證明之方法，無從說服法院
    以形成被告有罪之心證，基於無罪推定之原則，自應為被告
    無罪判決之諭知（最高法院92年台上字第128 號判例意旨參
    照）。次按毒品交易之買賣雙方，乃具有對向性之關係，為
    避免犯販賣、轉讓、施用、持有毒品等罪者嫁禍他人而虛偽
    陳述其毒品來源，俾圖藉毒品危害防制條例第17條規定減輕
    其刑，其自白之憑信性即比一般無利害關係之證人所為之證
    述較為薄弱，為擔保其陳述之真實性，以避免為邀寬典而為
    損人利己之不實陳述，是其陳述是否與事實相符，仍應調查
    其他證據以資審認，必達於一般之人均不致有所懷疑，而得
    確信其為真實之程度者，始得採為被告有罪之認定。故事實
    審法院對被告或共犯之自白，或施用毒品者有關毒品來源之
    陳述，應再調查其他補強證據，相互參酌。而所謂補強證據
    ，係指其他有關證明施用毒品者關於毒品交易之供述真實性
    之相關證據而言，必須與施用毒品者關於毒品交易之供述，
    具有相當程度之關連性，而足使一般人對施用毒品者關於毒
    品交易之供述，並無合理之懷疑存在，而得確信其為真實，
    始足當之（最高法院98年度台上字第4459號、第7163號、第
    6689號、96年度台上字第1029號判決意旨參照）。
三、本件公訴意旨認附表二所示部分被告蘇再輝涉犯販賣第二級
    毒品罪嫌、附表二編號4 部分被告莊琇雯涉犯幫助販賣第二
    級毒品之罪嫌，無非係以證人蔡啟州、楊政峰於警詢及偵查
    中之證述、證人薛憲二偵查中之證述、通訊監察譯文、搜索
    票、扣押筆錄及扣押物品目錄表等，為其主要論據。訊據被
    告蘇再輝固坦承認識蔡啟州、楊政峰，惟堅詞否認有於附表
    二所示之時間販賣甲基安非他命予蔡啟州、楊政峰，辯稱：
    伊係與蔡啟州、楊政峰合資向綽號「翔仔」之人購買毒品，
    再由「翔仔」拿毒品來家裏，是蔡啟州、楊政峰合資拿錢叫
    伊打電話找上游拿毒品給他們，錢與毒品都是他們自己交易
    的，伊沒有賣毒品給他們等語。另被告莊琇雯固坦承認識蔡
    啟州、楊政峰2 人，渠等打電話給被告蘇再輝時亦知情，惟
    堅詞否認有幫助販賣毒品之犯行，辯稱：99年8 月底係拿記
    憶卡給蔡啟州，不是幫被告蘇再輝交付毒品等語。
四、經查：
  (一)附表二編號1 所示被告蘇再輝販賣第二級毒品予蔡啟州部分
    ：查證人蔡啟州雖於偵訊時經檢察官提示99年8 月18日凌晨
    0 時37分09秒之通訊監察譯文後，具結證稱：我的外號叫「
    賣肉的」，這通電話是跟他（指被告蘇再輝）講說我在小港
    ，我會順路過去他家還錢給他，我大概是跟他買1,000 元的
    安非他命，是在（99年8 月）17日晚上在他家跟他買的等語
    （見偵一卷第138 頁），惟觀該則通訊監察譯文之內容：「
    A （蔡啟州，下同）：喂，我回來順路再拿去給你啦。B （
    通訊監察譯文認為係被告蘇再輝，下同）：你在哪？A ：小
    港啊。B ：好。A ：我快到你那邊了啦。」等語，因上開之
    內容僅談及地點，並未有任何有關毒品買賣之暗語、數量、
    金額之交談，況證人蔡啟州當時經詢問後，表示係位在高雄
    市小港區，並言及快到了一語，顯見與證人蔡啟州對談之人
    係位在小港區附近，因本案被告蘇再輝之住處在高雄市鳳山
    區○○○路60巷12號，此與高雄市小港區係屬不同地區之行
    政區域，且該通電話證人蔡啟州係以行動電話門號00000000
    00號撥打門號「0000000000」之行動電話，而被告蘇再輝於
    警詢、偵訊，甚或原審審理時，均僅供陳使用0000000000、
    0000000000及0000000000等3 個行動電話門號，均未陳述、
    亦否認有使用該「0000000000」號之行動電話門號，且該門
    號經查詢結果申請人為「莊平男」，地址為宜蘭縣冬山鄉○
    ○路524 巷195 號，有亞太行動資料查詢單1 紙在卷可參（
    見原審卷第195 頁），亦無證據足徵上開行動電話與被告蘇
    再輝有何關連，是上開之通訊監察譯文內容與證人蔡啟州所
    述之情節，尚有不符之處，自難徒以證人蔡啟州之個人片面
    之證述，而無任何補強證據，逕以認定被告蘇再輝確有此部
    分販賣甲基安非他命之犯行。
  (二)附表二編號2 所示被告蘇再輝販賣第二級毒品予蔡啟州部分
    ：查證人蔡啟州雖於偵訊時經檢察官提示99年8 月20日10時
    30 分19 秒之通訊監察譯文後，具結證稱：該通電話是我欠
    蘇再輝1,000 元買毒品的錢，他要我確定會不會給蘇再輝錢
    ，我就說就算不能還1,000 元，我也可以還700 元等語（見
    偵卷第138 頁），惟因證人蔡啟州並未證述係何時向被告蘇
    再輝購買毒品，且上開通訊監察譯文係被告蘇再輝之配偶即
    被告莊琇雯與證人蔡啟州間之通話，並非被告蘇再輝與證人
    蔡啟州間之對話，復觀該則監察譯文：「A （蔡啟州，下同
    ）：怎樣？B （莊琇雯，下同）：他說晚上確定能給他嗎？
    幾點？A ：沒1,000 也有700 的。B ：幾點? A ：大概快晚
    上就回來了。B ：確定嗎?A：對啦。沒1,000 也有700 的。
    B ：不會又‥A ：不會不會。B ：你也知道這陣子‥A ：我
    不知道我不知道‥B ：好啦好啦‥」等內容，並未言及任何
    有關買賣毒品之相關話語或暗語、代號，且從其語意上判斷
    ，顯然係被告莊琇雯欲向證人蔡啟州催討金錢，而證人蔡啟
    州回應會歸還1,000 元或至少700 元等語，故尚難單憑此譯
    文，進而推認被告蘇再輝有公訴人所指於附表二編號2 所示
    之時間，販賣甲基安非他命1,000 元予蔡啟州之事實。
  (三)附表二編號3 所示被告蘇再輝販賣第二級毒品予蔡啟州部分
    ：查證人蔡啟州雖於偵訊時經檢察官提示99年8 月23日13時
    50 分12 秒許之簡訊（簡訊內容為：我想要處理250!可是可
    以先給你150!100 晚上再給你! 因為沒菸了，所以先借我買
    菸! 這樣可以嗎? ）後，具結證稱：是我要跟他買250 元的
    安非他命，因我只能給150 元，100 元想要留下來買煙，明
    天再還他，我傳完簡訊就過去跟他拿毒品，時間約下午3 時
    50分左右，去他家跟他買250 元安非他命，我先給他150 元
    ，另100 元隔天早上才補給他等語（見偵卷第138 頁），然
    因該則簡訊係證人蔡啟州以行動電話門號0000000000號傳遞
    至門號「0000000000」行動電話，而被告蘇再輝於警詢、偵
    訊，甚或原審審理時，均未陳述且亦否認有使用該「000000
    0000」之行動電話門號，該門號經查詢結果，亦與被告蘇再
    輝無所關連乙節，亦如前揭，且該簡訊並無通話之錄音可供
    對照，復查卷附全部之通訊監察譯文，除上開所述99年8 月
    18日凌晨0 時37分09秒許之通話外（即前揭附表二編號1 部
    分），更無其他電話有與「0000000000」門號聯絡之情形，
    另證人蔡啟州於原審審理時亦證述除向被告蘇再輝購買毒品
    外，尚有向1 位綽號「政仔」（臺語音譯）之人購買等語（
    見原審卷第184 頁），是依上情，證人蔡啟州前述之情節，
    顯與上開簡訊之內容，尚有出入與疑議之處，證人蔡啟州單
    一無補強證據之證述，亦難遽認被告蘇再輝有為附表二編號
    3 之販賣第二級毒品犯行至明。
  (四)附表二編號4 所示被告蘇再輝販賣第二級毒品予蔡啟州部分
    ：查證人蔡啟州雖於偵訊時證述：有1 次我是用朋友電話打
    給蘇再輝，因他在工地工作，他說他會跟他老婆說，叫我去
    跟他老婆拿，我有拿錢給他老婆，他老婆有拿1 包400 元的
    安非他命給我，這次時間約在8 月底左右，去他們（家）樓
    下等語（見偵一卷第139 頁），嗣並於原審審理時證稱於99
    年8 月底，被告莊琇雯曾以衛生紙包著裝有安非他命之夾鏈
    袋拿給他，並收取400 元等情（見原審卷第175 頁、第176
    頁、第182 頁）。惟此部分僅有證人蔡啟州單方片面之證述
    ，遍查全卷，並無其他通訊監察譯文或其他積極證據，足資
    佐證證人蔡啟洲所證述之上開內容，與事實相符，既尚未達
    於一般之人均不致有所懷疑，自難採認證人蔡啟州所證述附
    表二編號4 所示於99年8 月底向被告蘇再輝購買甲基安非他
    400 元之事實為真實，被告蘇再輝究有無為附表二編號4 之
    販賣第二級毒品犯行，已有疑議，自無從推認被告莊琇雯有
    幫助被告蘇再輝為附表二編號4 所示之販賣第二級毒品之犯
    行至明。
  (五)附表二編號5 、6 所示被告蘇再輝販賣第二級毒品予楊政峰
    部分：
    查證人楊政峰雖於偵訊及原審審理時，均證稱於99年7 月20
    日、10月13日有向被告蘇再輝各購買500 元之甲基安非他命
    等語（見偵卷第134 頁，原審卷第248 頁），惟因證人楊政
    峰為施用毒品者，其證述內容之憑信性比一般無利害關係之
    證人所為之證述為低，且本案卷內除上開證人楊政峰之證述
    外，並無其他任何足資補強之積極證據，足以擔保證人楊政
    峰陳述之真實性，是依上開最高法院判決意旨說明，自不得
    徒憑證人楊政峰單一、片面之證述，即認定被告蘇再輝有於
    99年7 月20日、10月13日販賣甲基安非他予證人楊政峰之事
    實。
五、綜上所述，附表二編號1 至6 部分，均僅有證人即毒品買受
    人蔡啟州、楊政峰個人單一、片面之證述而已，並無任何足
    以補強之證據，可以佐證上開證人之證述，與事實相符，而
    公訴人就此部分所舉前開證據，均不足使通常一般人均不致
    有所懷疑，而得確信其為真實之程度，亦即不足為被告蘇再
    輝、莊琇雯有罪之積極證明，而其指出證明之方法，更無從
    說服法院以形成被告蘇再輝、莊琇雯有罪之心證，此外，復
    查無其他積極證據，足資補強認定被告蘇再輝、被告莊琇雯
    有何公訴人所指附表二編號1 至6 所示之販賣第二級毒品犯
    行、附表二編號4 所示幫助販賣第二級毒品之犯行，揆諸前
    開說明，本案被告蘇再輝被訴如附表二編號1 至6 所示販賣
    第二級毒品予蔡啟州4 次、楊政峰2 次，另被告莊琇雯被訴
    幫助販賣第二級毒品予蔡啟州1 次之犯行（即附表二編號4
    ），犯罪均屬不能證明，基於無罪推定之原則，自均應為被
    告蘇再輝、莊琇雯無罪之諭知。
六、原審就此部分，因而以不能證明被告蘇再輝、莊琇雯犯罪，
    而為被告無罪之諭知，核無違誤；檢察官上訴意旨，猶執前
    詞，指摘原判決此部分判決被告蘇再輝、莊琇雯無罪為不當
    ，為無理由（詳上開所論述），應予駁回。
據上論結，應依刑事訴訟法第368條、第369 條第1 項前段、第
364 條、第299 條第1 項前段，毒品危害防制條例第4 條第2 項
、第18條第1 項前段、第19 條 第1 項，刑法第11條、第47條第
1 項、第51條第5 款、第9 款，判決如主文。
本案經檢察官張其主到庭執行職務。
中    華    民    國  100     年    8     月    8     日
                刑事第五庭    審判長法  官  曾永宗
                                    法  官  任森銓
                                    法  官  鍾宗霖
以上正本證明與原本無異。
如不服本判決應於收受本判決後10日內向本院提出上訴書狀，其
未敘述上訴理由者，並得於提起上訴後10日內向本院補提理由書
狀（應附繕本）。
中    華    民    國   100    年    8     月    8     日
                                    書記官  邱麗莉
【附表一】
┌──┬──────┬──────┬──────┬────┬───┬────┬───────┐
│編號│交易時間    │交易地點    │交易方式    │毒品種類│金額（│交易對象│主文          │
│    │            │            │            │        │新臺幣│        │              │
│    │            │            │            │        │）    │        │              │
├──┼──────┼──────┼──────┼────┼───┼────┼───────┤
│ 1  │99年8 月25日│高雄縣鳳山市│蔡啟州至蘇再│甲基安非│4,000 │蔡啟州  │蘇再輝販賣第二│
│    │9 時許      │海洋一路60巷│輝左列住處購│他命    │元    │        │級毒品，累犯，│
│    │            │12號        │賣甲基安非他│        │      │        │處有期徒刑柒年│
│    │            │            │命1 包      │        │      │        │陸月；未扣案之│
│    │            │            │            │        │      │        │販賣毒品所得新│
│    │            │            │            │        │      │        │臺幣肆仟元沒收│
│    │            │            │            │        │      │        │，如全部或一部│
│    │            │            │            │        │      │        │不能沒收時，以│
│    │            │            │            │        │      │        │其財產抵償之。│
├──┼──────┼──────┼──────┼────┼───┼────┼───────┤
│ 2  │99年9 月11日│高雄縣鳳山市│蔡啟州至蘇再│甲基安非│400元 │蔡啟州  │蘇再輝販賣第二│
│    │9 時許      │海洋一路60巷│輝左列住處購│他命    │      │        │級毒品，累犯，│
│    │            │12號        │賣甲基安非他│        │      │        │處有期徒刑柒年│
│    │            │            │命1 包      │        │      │        │肆月；未扣案之│
│    │            │            │            │        │      │        │販賣毒品所得新│
│    │            │            │            │        │      │        │臺幣肆佰元沒收│
│    │            │            │            │        │      │        │，如全部或一部│
│    │            │            │            │        │      │        │不能沒收時，以│
│    │            │            │            │        │      │        │其財產抵償之。│
├──┼──────┼──────┼──────┼────┼───┼────┼───────┤
│ 3  │99年9 月12日│高雄縣鳳山市│99年9 月12日│甲基安非│1,000 │蔡啟州  │蘇再輝販賣第二│
│    │12時30分許  │海洋一路60巷│12時00分28秒│他命    │元    │        │級毒品，累犯，│
│    │            │12號        │許，蔡啟州以│        │      │        │處有期徒刑柒年│
│    │            │            │行動電話門號│        │      │        │肆月，扣案之第│
│    │            │            │0000000000撥│        │      │        │二級毒品甲基安│
│    │            │            │打蘇再輝所使│        │      │        │非他命壹包（含│
│    │            │            │用之行動電話│        │      │        │包裝袋壹只，驗│
│    │            │            │門號00000000│        │      │        │餘因量微而無法│
│    │            │            │02號後，於同│        │      │        │秤其淨重），沒│
│    │            │            │日12時30分許│        │      │        │收銷燬之；扣案│
│    │            │            │至蘇再輝左列│        │      │        │之廠牌SONYERIC│
│    │            │            │之住處購買甲│        │      │        │SSON銀色行動電│
│    │            │            │基安非他命1 │        │      │        │話壹支沒收；未│
│    │            │            │包          │        │      │        │扣案之販賣毒品│
│    │            │            │            │        │      │        │所得新臺幣壹仟│
│    │            │            │            │        │      │        │元沒收，如全部│
│    │            │            │            │        │      │        │或一部不能沒收│
│    │            │            │            │        │      │        │時，以其財產抵│
│    │            │            │            │        │      │        │償之。        │
├──┼──────┼──────┼──────┼────┼───┼────┼───────┤
│ 4  │99年7 月21日│高雄縣鳳山市│99年7 月21日│甲基安非│500元 │楊政峰  │蘇再輝販賣第二│
│    │某時許      │海洋一路60巷│15時44分02秒│他命    │      │        │級毒品，累犯，│
│    │            │12號        │許，楊政峰以│        │      │        │處有期徒刑柒年│
│    │            │            │行動電話門號│        │      │        │肆月；扣案之廠│
│    │            │            │0000000000號│        │      │        │牌SONY ERICSSO│
│    │            │            │語音留言於蘇│        │      │        │N 白色行動電話│
│    │            │            │再輝所使用之│        │      │        │壹支沒收；未扣│
│    │            │            │行動電話門號│        │      │        │案之販賣毒品所│
│    │            │            │0000000000號│        │      │        │得新臺幣伍佰元│
│    │            │            │內後，再至蘇│        │      │        │沒收，如全部或│
│    │            │            │再輝左列之住│        │      │        │一部不能沒收時│
│    │            │            │處購買甲基安│        │      │        │，以其財產抵償│
│    │            │            │非他命1 包  │        │      │        │之。          │
└──┴──────┴──────┴──────┴────┴───┴────┴───────┘
【附表二】
┌──┬─────────┬───────────────┬───────┬───────┬────┐
│編號│交易時間（民國）  │交易地點                      │毒品種類      │金額（新臺幣）│交易對象│
├──┼─────────┼───────────────┼───────┼───────┼────┤
│ 1  │99年8月17日22時許 │高雄縣鳳山市○○○路60巷12號蘇│甲基安非他命  │1,000元       │蔡啟州  │
│    │                  │再輝住處                      │              │              │        │
├──┼─────────┼───────────────┼───────┼───────┼────┤
│ 2  │99年8月19日21時許 │同上                          │甲基安非他命  │1,000元       │蔡啟州  │
├──┼─────────┼───────────────┼───────┼───────┼────┤
│ 3  │99年 8月23日15時50│同上                          │甲基安非他命  │250元         │蔡啟州  │
│    │分許              │                              │              │              │        │
├──┼─────────┼───────────────┼───────┼───────┼────┤
│ 4  │99年8月底某日     │同上（由莊琇雯交付毒品與收款）│甲基安非他命  │400元         │蔡啟州  │
├──┼─────────┼───────────────┼───────┼───────┼────┤
│ 5  │99年7月20日       │同上                          │甲基安非他命  │500元         │楊政峰  │
├──┼─────────┼───────────────┼───────┼───────┼────┤
│ 6  │99年10月13日19時許│同上                          │甲基安非他命  │500元         │楊政峰  │
└──┴─────────┴───────────────┴───────┴───────┴────┘
附錄本判決論罪科刑法條：
毒品危害防制條例第4條
製造、運輸、販賣第一級毒品者，處死刑或無期徒刑；處無期徒
刑者，得併科新臺幣2 千萬元以下罰金。
製造、運輸、販賣第二級毒品者，處無期徒刑或7 年以上有期徒
刑，得併科新臺幣1 千萬元以下罰金。
製造、運輸、販賣第三級毒品者，處5 年以上有期徒刑，得併科
新臺幣7 百萬元以下罰金。
製造、運輸、販賣第四級毒品者，處3 年以上10年以下有期徒刑
，得併科新臺幣3 百萬元以下罰金。
製造、運輸、販賣專供製造或施用毒品之器具者，處1 年以上7
年以下有期徒刑，得併科新臺幣1 百萬元以下罰金。
前五項之未遂犯罰之。